【裁判字號】    88,易,1510
【裁判日期】    890426
【裁判案由】    詐欺
【裁判全文】
臺灣士林地方法院刑事判決                        八十八年度易字第一五一號
    公  訴  人  臺灣士林地方法院檢察署檢察官
    被      告  乙○○
    選任辯護人  簡泰正
    被      告  甲○○
    選任辯護人  陳明暉
右列被告因詐欺案件，經檢察官提起公訴 (八十八年度偵字第六二九九號)，本院判
決如左：
    主  文
乙○○意圖為自己不法之所有，以詐術使人將本人之物交付，處有期徒刑月。
甲○○無罪。
    事  實
一、乙○○於民國八十七年八、九月間，向其姊甲○○調借甲○○為發票人，誠泰銀
    行為付款人，發票日八十八年三月三十一日，票面金額新台幣（下同）二百五十
    萬元，票號ＴＣ0000000號之支票一紙，擬持之調借現金。於同年十二月
    中旬，乙○○明知已週轉不靈欠缺支付能力，竟仍隱瞞該事實，持上開支票交不
    知情之丙○○代其調現新台幣（下同）二百五十萬元，丙○○遂向丁○○貸款，
    致使丁○○陷於錯誤，於台北縣新店市某地交付二百十一萬二千五百元〈扣除三
    個半月利息二十六萬二千五百元（每月利息七萬元）及予丙○○佣金十二萬五千
    元〉予保證屆期必還錢之乙○○。嗣支票到期提示未獲兌現，復尋乙○○未獲，
    丁○○始知上情。
二、案經丁○○訴請台灣士林地方法院檢察署檢察官偵查起訴。
    理  由
甲、有罪部分：
一、訊據被告乙○○，固坦認於八十七年八、九月間向被告甲○○借支票，嗣持上開
    支票商請丙○○代其調現，經丙○○詢告訴人丁○○，告訴人因而貸款，且除告
    訴人交款日扣除之利息及佣金外，未再支付利息，迄今亦未還款等情不諱，惟矢
    口否認詐欺之犯行，辯稱：因賭博輸錢，且友人向伊所借之款項未還，始無法如
    期還款云云。然查右揭犯罪事實，業據告訴人指訴歷歷，並有支票及退票理由單
    影本各一份在卷可稽。次查被告乙○○前向戊○○借款，屆期無法清償，被告乙○○即於八十七年十月間交付被告甲○○為發票人，發票日為八十八年五月八日
    ，票面金額五十萬元之支票予戊○○等情，業據證人戊○○於本院調查時證述綦
    詳，堪認被告乙○○於八十七年十月間，即無法清償戊○○之欠款，斯時其經濟
    能力即已不佳，是其於同年十二月中旬向告訴人借款時，應已處於週轉失靈，欠
    缺支付能力之狀態。再查被告向告訴人借款，乃為至澳門賭博等情，業據被告乙○○自承，而賭博輸贏不定，極可能血本無歸，此應為被告乙○○明知，被告乙○○明知上情，仍執意持告訴人之貸款賭博，堪認其有血本無歸，無錢返還告訴
    人亦無妨之意甚明。又被告乙○○雖辯稱其原打算向被告甲○○或其前妻借款，
    或向欠其款項者索款返還告訴人云云，然查被告向被告甲○○借上開支票時，即
    承諾由其匯款入支票存款帳戶等情，業據被告二人供述在卷，且互核相符，堪認
    被告乙○○前應無此意，上所辯無非臨訟卸責之詞，又被告稱擬向其前妻借款，
    及友人欠其款項云云，均無證據可佐，顯係空言卸責，洵無足採。查被告乙○○
    既明知己無支付能力，是其對於嗣後將無法清償欠款之情，當知之甚詳，茲其竟
    隱瞞該無資力之事實，仍透過不知情之丙○○向告訴人借款，於告訴人交付借款
    時，亦隱瞞未告知，佯稱將如期清償，已見其有施用詐術使告訴人陷於錯誤之行
    為，況支票退票後其即避匿無蹤，此並據告訴人及證人丙○○陳稱在卷，據此益
    認其自始即無清償欠款之意願及能力，而有圖為自己不法所有之意思，至為灼然
    。所辯無非卸責之詞，不足採信。本件事證明確，被告乙○○犯行堪以認定，應
    依法論科。
二、核被告乙○○所為，係犯刑法第三百三十九條第一項之詐欺取財罪，其利用不知
    情之丙○○為之，為間接正犯。爰審酌被告乙○○犯罪之手段、所得之利益，迄
    未賠償告訴人之損害及犯後態度等一切情事，量處如主文所示之刑。
乙、無罪部分
一、公訴意旨略以：被告甲○○為被告乙○○之妹妹，與被告乙○○共同意圖為自己
    不法之所有，交付前揭支票予被告乙○○，由被告乙○○出面向告訴人施詐術借
    款，因認被告甲○○亦涉犯刑法第三百三十九條第一項之詐欺取財罪嫌。
二、按犯罪事實應依證據認定之，無證據不得推定其犯罪事實，又不能證明被告犯罪
    者，應諭知無罪判決，刑事訴訟法第一百五十四條、第三百零一條第一項分別定
    明文。訊據被告甲○○，固不否認借前述支票予被告乙○○向他人調現等情不諱
    ，然堅決否認詐欺犯行，辯稱：被告前向其借票均有兌現，且乙○○為其弟，方
    於八十七年八、九月間借支票予被告乙○○，另其根本就不認識告訴人，亦不知
    乙○○向告訴人借款等語。
三、經查告訴人不認識被告甲○○，且甲○○未曾與其談及借款事宜等情，業據告訴
    人陳稱在卷，堪認被告甲○○未曾與告訴人洽商借款事宜。次查被告乙○○前向
    被告甲○○借票，均如期匯款入甲○○之帳戶使支票兌現，而本次借票，二人亦
    約定由乙○○到期匯款入甲○○之帳戶等情，業據被告二人供述在卷，且互核相
    符，堪認乙○○向有向甲○○借票，且借系爭支票時，二人亦約定由被告乙○○
    匯款入銀行，使支票兌現。另被告甲○○上開支票帳戶，自八十八年二月十日起
    始有退票紀錄，至同年四月三十日公告為拒絕往來戶等情，有誠泰商業銀行八十
    八年七月八日誠泰銀（士林）八八００三三號函可稽，依此堪認被告甲○○於八
    十七年八、九月間借支票予被告乙○○時，其支票帳戶尚往來正常，無退票之紀
    錄。參以對自己兄弟姊妹在外之負債情形及償債能力，未能瞭若指掌，此亦為工
    商社會之常情，是被告甲○○辯稱：借票時，不知被告乙○○無法匯入款項等語
    ，應堪採信。綜上所述，被告甲○○未向告訴人貸款，此已難認被告甲○○有與
    被告乙○○共同向告訴人施詐之情事，至爾後雖有退票情事，惟參酌其向有借票
    予乙○○之舉，且前無退票情事，是難據而遽認其有預知被告乙○○必無力如期
    軋入資金清償票款，是未能認其有詐騙告訴人之意思。此外復查無其他證據可證
    明被告有公訴人所指犯行，既不能證明被告犯罪即應為無罪之諭知。
據上論斷，應依刑事訴訟法第二百九十九條第一項前段、第三百零一條第一項，刑法
第三百三十九條第一項，罰金罰鍰提高標準條例第一條前段，判決如主文。
本案經檢察官李學到庭執行職務
中        華        民        國    八十九    年    四    月    二十六  日
                                  臺灣士林地方法院刑事第四庭
                                          法  官  江  翠  萍
右正本證明與原本無異。
如不服本判決，應於判決送達後十日內，向本院提出上訴狀。
                                          書記官  陳  淑  女
中        華        民        國    八十九    年    四    月    二十九  日
附錄本案論罪科刑法條全文：
刑法第三百三十九條第一項
意圖為自己或第三人不法之所有，以詐術使人將本人或第三人之物交付者，處五年以
下有期徒刑、拘役或科或併科一千元以下罰金。


司法院資訊處製作；財團法人民間司法改革基金會備份。
